臺灣臺北地方法院刑事判決　　　　　　　93年度易字第1342號
公　訴　人　臺灣臺北地方法院檢察署檢察官
被　　　告　甲○○○原名白聰.
上列被告因贓物案件，經檢察官提起公訴（93年度偵緝字第461
號），本院判決如下：
    主  文
甲○○○無罪。
    理  由
一、公訴意旨略以：被告甲○○○（原名白聰明）明知被害人丁○○所有車牌號碼LQ-6786號自用小客車，係於民國86年5月
    15日，在臺北縣中和市○○路98號旁遭人竊取之贓物，竟仍
    收受之，並利用其之前於同年月間，透過丙○○仲介自戊○○處（戊○○係以新臺幣（下同）80,000元自許明環處購得
    ），以150,000元所購得車牌號碼J5-0285號肇事自用小客車
    之車籍資料，以俗稱借屍還魂之方式，經由不詳之人於不詳
    時、地，將LQ-6786號車之引擎號碼VA-AF07225 號，變造為
    VA-AF07545號，再向監理單位以J5-0285 號車之車籍資料，
    申領CR-8705 號新車牌使用，再委由乙○○（起訴書誤載為
    林世詮，爰予更正，其業經臺灣板橋地方法院檢察署檢察官
    提起公訴，並經臺灣板橋地方法院92年易字第2695號判決以
    收受贓物罪判處有期徒刑6 月確定）出面，透過不知情之己○○、陳水強之仲介，於86年6月7日15時許，在臺北市○○○路473號1樓，將車牌號碼CR-8705號自小客車以315,000元
    之價格售與不知情之戴勝利，因認被告涉有刑法第349條第1
    項之收受贓物罪嫌。
二、按犯罪事實應依證據認定之，無證據不得認定犯罪事實；又
    不能證明被告犯罪，應諭知無罪之判決，刑事訴訟法第 154
    條第2項、第301 條第1項分別定有明文。又按認定犯罪事實
    ，須憑證據，為刑事訴訟法所明定，故被告犯罪嫌疑，經審
    理事實之法院，已盡其調查職責，仍不能發現確實證據足資
    證明時，自應為無罪判決；且事實之認定，應憑證據，如未
    能發現相當證據，或證據不足以證明，自不能以推測或擬制
    之方法，以為裁判基礎，最高法院20年上字第893 號、40年
    臺上字第86號判例可資參照。再按刑事訴訟法第161條已於9
    1年2月8日修正公布，其第1項規定：檢察官就被告犯罪事實
    ，應負舉證責任，並指出證明之方法。因此，檢察官對於起
    訴之犯罪事實，應負提出證據及說服之實質舉證責任。倘其
    所提出之證據，不足為被告有罪之積極證明，或其指出證明
    之方法，無從說服法院以形成被告有罪之心證，基於無罪推
    定之原則，自應為被告無罪判決之諭知，最高法院亦著有92
    年度臺上字第128號判例可資參酌。
三、本件公訴人認被告涉有上開收受贓物犯行，無非係以被害人
    丁○○之指述、證人李昌城、許胡環、戊○○、丙○○、陳
    水強、戴勝利之證詞，以及卷附汽車買賣合約書、車輛竊盜
    車牌遺失資料查詢單、汽車照片、汽車新領牌照登記書及完
    稅證明書為其論據。訊據被告則堅詞否認有何收受贓物犯行
    ，辯稱：其不認識被害人丁○○，亦不認識丙○○、戊○○
    、戴勝利、陳水強或林世詮，也未經手該車輛之買賣事宜等
    語。經查被告原名白聰明，於91年3 月15日回復傳統姓名為
    甲○○○，此有臺北縣烏來鄉戶政事務所93年12月20日北縣
    烏戶字第0930001987號函附被告戶籍謄本及換領國民身分證
    申請書在卷可稽（本院卷第30至32頁）。又查被害人丁○○
    所有車牌號碼LQ-6786號自用小客車於86年5月14日17時30分
    許至翌日6 時許間之某時，在臺北縣中和市○○路98號旁路
    邊失竊等事實，固據被害人丁○○於臺灣板橋地方法院證稱
    屬實（參臺灣板橋地方法院92年度易字第2695號卷第56至57
    頁），並有車輛竊盜、車輛失竊資料個別查詢報表1 份、臺
    北縣警察局車輛失竊、車牌遺失尋獲證明單1紙、贓物領據1
    紙在卷可證（參屏東縣警察局屏警刑字第19868 號卷第68至
    71頁），固堪認車號LQ-6786 號自用小客車確屬證人丁○○
    失竊之車輛。次查上開車輛係乙○○於86年6月6日15時許駕
    駛前往己○○所經營為於臺北市○○○路473號1樓之日發輪
    胎定位及修理廠，並向己○○佯稱其大哥欲出售該車，己○○遂聯絡鴻銘汽車商行經理陳水強仲介經營中古車買賣之戴
    勝利前往看車，並於翌日下午3、4時許，由自稱王立正（真
    實姓名、年級不詳）之成年男子駕駛上開車輛前往日發輪胎
    行，簽訂以王立正為代售人、行車執照上之車主白聰明為賣
    方、陳水強為買方、價格315,000 元之汽車買賣合約書後，
    由戴勝利付款予王立正後交車，戴勝利再售予臺中市東峰汽
    車商行外務員鄭守仁，鄭守仁復再售予蘇佳玉並登記在其母
    親呂春美名下等情，亦據證人戴勝利於臺灣板橋地方法院證
    述明確（參上開卷第59至65頁）。惟查己○○於警訊時陳稱
    上開合約書中所記載之「白聰明」有印象，因係乙○○拿身
    分證給他看之後才知道這個名字，此有被告對證據能力不爭
    執之警訊筆錄可參（上開警訊卷第50頁）；而陳水強亦於警
    訊中供稱前述買賣合約上記載賣主為「白聰明」，係因王立
    正持車主為白聰明的行照及身分證正本後，才依據證件上之
    名稱所記載，亦有被告對於證據能力不爭執之警訊筆錄可按
    （參上開警訊卷第55頁）。另查戊○○亦供述車牌號碼J5-0
    285 號自用小客車之車籍資料，係出售予丙○○；而丙○○
    則陳稱取得該車籍資料後，係出售予乙○○，以上分別有被
    告對於證據能力不爭執之警訊筆錄可查（上開警訊卷第36頁
    、第39至40頁）。至於乙○○亦陳稱其並不認識有參與CR-8
    705 號自用小客車之任何人（上開板橋地方法院卷第36頁）
    。從而，上開公訴人起訴書所指曾參與J5-0285 號自用小客
    車之車籍資料，以及CR-8705 號自用小客車買賣之相關人士
    ，既均指陳並未親自與名為「白聰明」之人接觸，僅見過文
    件上書寫「白聰明」之名稱，且陳水強更指陳合約書上所記
    載「白聰明」之字樣，係其依據證件上之姓名所書寫，是縱
    使被告於更名前之姓名確為白聰明，然亦無從僅以合約書上
    記載之名稱，即認定本件被告即為上開汽車買賣合約書上所
    記載之「白聰明」，更不得以推測或擬制之方式，作為認定
    被告犯罪之判決基礎。
四、綜上所查，檢察官所提出之證據，均不足以證明被告犯罪，
    此外，復查無其他積極證據足認被告有公訴人所指之收受贓
    物犯行。依上開說明，檢察官所提出之證據既不足為被告有
    罪之積極證明，又無從說服法院以形成被告有罪之心證，不
    能證明被告犯罪，自應諭知被告無罪之判決。
據上論斷，應依刑事訴訟法第301條第1項，判決如主文。
本案經檢察官張志全到庭執行職務
中　　華　　民　　國　　94　　年　　5 　　月　　31　　日
　　　　　　　　　刑事第四庭  審判長法　官　黃雅芬
                                    法  官  黎惠萍
                                    法  官  余明賢
以上正本證明與原本無異。
如不服本判決，應於判決送達後10日內，向本院提出上訴狀。
　　　　　　　　　　　　　　　      書記官　廖純瑜
中　　華　　民　　國　　94　　年　　5 　　月　　31　　日
